【裁判字號】    98,交聲,1875
【裁判日期】    980804
【裁判案由】    交管條例聲異
【裁判全文】
臺灣板橋地方法院交通事件裁定        98年度交聲字第1875號
原處分機關  交通部公路總局臺北區監理所板橋監理站
受處分人即
異  議  人  乙○○
上列受處分人因違反道路交通管理處罰條例案件，對於交通部公
路總局臺北區監理所板橋監理站民國九十八年七月十三日所為之
處分（原處分：板監裁字裁41-CL0000000號），聲明異議，本院
裁定如下：
    主  文
異議駁回。
    理  由
一、聲明異議意旨略以：受處分人即異議人乙○○所有之車號LS
    8-953 號重型機車，於民國九十八年五月十九日下午五時十
    三分許，在臺北縣中和市○○路○段與莒光路路口，因有「
    機器腳踏車，不在規定車道行駛」之違規行為遭員警拍照存
    證後逕行舉發，嗣被裁處新臺幣（下同）六百元，並記違規
    點數一點。惟依舉發照片所呈現之事實，車道上未有禁行機
    車之字樣、地上未劃出快車道、無法顯示此路段之地點。再
    據中和第二分局函覆之第二張照片顯示，該張照片內容與異
    議人之人、車無關，且無日期，第一張照片（即舉發照片）
    背景天氣為陰天無陽光，第二張照片是晴空萬里豔陽高照，
    與舉發照片毫無關聯，自不能以第二張照片推論舉發照片中
    之異議人有違規之事實。為此，請求鈞院將原處分撤銷云云
    。
二、原處分機關交通部公路總局臺北區監理所板橋監理站裁罰意
    旨略以：異議人所有之上開機車，於九十八年五月十九日下
    午五時十三分許，在臺北縣中和市○○路○段與莒光路路口
    ，因有「機器腳踏車，不在規定車道行駛」之違規行為，經
    舉發員警填製北縣警交字第CL0000000 號違反道路交通管理
    事件通知單（下稱舉發通知單）逕行舉發，嗣將舉發通知單
    移送聯移送本站處理。異議人曾於九十八年六月十二日向本
    站申訴（即陳述意見），經轉請舉發機關臺北縣政府警察局
    中和第二分局查證，經該局於九十八年六月三十日以北縣警
    中二申字第0980028726號函函覆：經檢視舉發員警檢附之佐
    證照片顯示，旨揭車輛在同向三車道之處所行駛內側車道（
    設有禁行機車標線），違規屬實等語。嗣本站調查後，認異
    議人前開違規事實屬實，爰依道路交通管理處罰條例第四十
    五條第十三款、第六十三條第一項第一款規定，以板監裁字
    裁41-CL0000000號裁決書（下稱裁決書）對異議人裁處罰鍰
    六百元，並記違規點數一點等語。
三、按汽車駕駛人，爭道行駛有下列情形之一者，處新臺幣六百
    元以上一千八百元以下罰鍰：十三、機器腳踏車，不在規定
    車道行駛。汽車駕駛人有第四十五條情形之一者，記違規點
    數一點，道路交通管理處罰條例第四十五條第十三款、第六
    十三條第一項第一款分別定有明文。次按機器腳踏車行駛之
    車道，應依標誌或標線之規定行駛；「禁行機車」標字，用
    以告示本車道禁止汽缸總排氣量未滿五百五十立方公分之機
    器腳踏車通行。繪設於路段起點。路段過長時，得於路段中
    加繪之，道路交通安全規則第九十九條第一項前段、道路交
    通標誌標線號誌設置規則第一百七十八條第一項分別定有明
    文。
四、經查：
  (一)異議人所有之上開機車於上揭時地為舉發員警甲○○採證拍
    照認定其有「機器腳踏車，不在規定車道行駛」之違規行為
    ，經舉發員警甲○○填製本件舉發通知單逕行舉發，之後舉
    發機關將本件移送原處分機關處理，原處分機關經調查後仍
    認定異議人有前開違規行為而對之予以裁處罰鍰六百元，記
    違規點數一點之事實，為異議人與原處分機關所不爭執，並
    有本件舉發通知單、裁決書各一份在卷可參，是此部分之事
    實自堪認定。
  (二)異議人雖矢口否認有前開違規行為，並以前揭情詞置辯。惟
    查，本件經證人即舉發機關之員警甲○○於本院訊問中到庭
    結證稱：我當時是在天橋執勤，執勤時間下午二時到六時，
    是逕行舉發的勤務，鎖定的違規就是機車行駛禁行機車車道
    、汽車違停機車停等區、未戴安全帽的明顯違規。那邊同一
    方向是三線道，機車可以行駛就是外側的一、二車道，內側
    車道禁行機車行駛，地上寫的「禁行機車」約在異議人違規
    地點十公尺前，因為當時異議人所騎的機車是在禁行的車道
    ，違規明顯，所以我就對其拍照等語明確（參見本院卷九十
    八年七月二十七日訊問筆錄第一—二頁），並提出本件違規
    採證照片一張及違規地點前後數公尺路況照片二張以資佐證
    （參見本院卷第二八—三十頁），衡以證人甲○○與異議人
    間素昧平生且無怨隙，當無須甘冒刑法上刑度為七年以下有
    期徒刑之偽證罪責，故為編織不實之原因及理由存在，是其
    前揭證述，應屬可採，是證人甲○○所提出之本件違規地點
    前約十公尺處劃有「禁行機車」標字之照片一張，無非係佐
    證異議人所有上開機車行駛於違規地點前十公尺處確有此情
    而已，則異議人空言以該張照片內容與其人、車無關，且無
    日期，舉發照片背景天氣為陰天無陽光，第二張照片是晴空
    萬里豔陽高照，與舉發照片毫無關聯，自不能以第二張照片
    推論舉發照片中之異議人有違規之事實云云，顯示其事後推
    諉規避睜眼卸責之詞，毫不足採。
  (三)復按機器腳踏車（即機車）行駛之車道，應依標誌或標線之
    規定行駛；無標誌或標線者，依下列規定行駛：一、在未劃
    分快慢車道之道路，應在最外側二車道行駛；單行道應在最
    左、右側車道行駛。二、在已劃分快慢車道之道路，雙向道
    路應在最外側快車道及慢車道行駛；單行道道路應在慢車道
    及與慢車道相鄰之快車道行駛，道路交通安全規則第九十九
    條第一項第一、二款定有明文。準此可知，於雙向道路上之
    同向三線車道上，內側車道依法本係絕對禁止機車行駛，縱
    使該內側車道未劃設有「禁行機車」標字，亦屬當然，因此
    乃為道路交通安全規則所明定，更為一般正常考領有適當駕
    照之人所應知並確切遵守之注意事項，而異議人既考領有重
    型機車及普通小型車駕照，此有證號查詢機車駕駛人、汽車
    駕駛人單各一紙在卷可憑，則其對此更難諉為不知，是觀之
    證人甲○○所提出之本件違規採證照片一張及違規地點前後
    數公尺路況照片二張可悉，本件拍照採證之違規路段同向處
    確為三線車道，而在禁行機車之內側車道之本件違規地點所
    違規行駛之機車，明確清晰為異議人所有之車號LS8-953 號
    重型機車，又在距離異議人所有上開機車行駛之違規地點前
    約十公尺處確實劃有「禁行機車」標字，縱使該內側車道未
    曾劃設有「禁行機車」標字，惟依前述道路交通安全規則之
    相關規定，亦屬當然絕對禁行機車之車道。綜上，堪認異議
    人前揭所辯，均無非係其事後推諉圖卸之詞，殊無可採。
五、綜上所述，堪認異議人前揭所辯，當屬事後空言卸責之詞，
    毫無可採。是本件異議人之交通違規事實事證已臻明確，原
    處分機關依道路交通管理處罰條例第四十五條第十三款、第
    六十三條第一項第一款規定，對異議人裁處罰鍰六百元，並
    記違規點數一點，核無違誤。是異議人之聲明異議為無理由
    ，應予駁回。
據上論斷，應依道路交通管理處罰條例第八十七條第二項，道路
交通案件處理辦法第十九條，裁定如主文。
中    華    民    國    98    年    8     月    4     日
                  交通法庭    法  官  林家賢
上列正本證明與原本無異。
如不服本裁定，應於裁定送達後五日內，向本院提出抗告狀。
                              書記官  林政良
中    華    民    國    98    年    8     月    4     日


司法院資訊處製作；財團法人民間司法改革基金會備份。
